【裁判字號】    95,訴緝,151
【裁判日期】    950831
【裁判案由】    毒品危害防制條例
【裁判全文】
臺灣臺北地方法院刑事判決             95年度訴緝字第151號
公  訴  人  臺灣臺北地方法院檢察署檢察官
被      告  甲○○
                    樓
上列被告因毒品危害防制條例案件，經檢察官提起公訴（94年度
毒偵字第2977號），由本院合議庭裁定改依簡式審判程序審理，
本院判決如下：
    主    文
甲○○施用第一級毒品，處有期徒刑陸月，如易科罰金，以銀元
佰元即新臺幣玖佰元折算壹日；又共同持有第二級毒品，處有
期徒刑肆月，如易科罰金，以銀元佰元即新臺幣玖佰元折算壹
日，扣案第二級毒品安非他命壹包（淨重零點柒玖肆公克，驗
餘淨重零點柒陸公克），沒收銷燬之。應執行有期徒刑捌月
，如易科罰金，以銀元佰元即新臺幣玖佰元折算壹日，扣案第
二級毒品安非他命壹包（淨重零點柒玖肆公克，驗餘淨重零點
柒陸公克），沒收銷燬之。
    事    實
一、甲○○曾有竊盜、違反動產擔保交易法及毒品危害防制條例
    等前科，其中於民國九十二年間，因違反毒品危害防制條例
    案件，經本院於九十二年十二月五日以九十二年度毒聲字第
    二０五一號裁定送觀察、勒戒，因認有繼續施用毒品傾向出
    所，復經本院於九十三年九月二日以九十三年度毒聲字第六
    五二號裁定令入戒治處所施以強制戒治，同年十月六日起入
    臺灣桃園女子監獄附設戒治處所施以強制戒治，於九十四年
    五月二十四日戒治期滿，並經臺灣臺北地方法院檢察署檢察
    官於九十四年六月九日以九十四年度戒毒偵字第九０、九一
    、九二號為不起訴處分確定在案。五年以內，復基於施用第
    一級毒品之犯意，於九十四年八月二十二日晚上七時許，在
    臺北市○○區○○路一段三二巷四弄一九號一樓住處內，以
    注射針筒注射之方式，施用第一級毒品海洛因一次後，隨即
    出門前往臺北市○○區○○路三段與指南路口處之小歇泡沫
    紅茶店內與友人蔡小芬一同飲茶，並在該處巧遇姓名、年籍
    均不詳，綽號「阿吉」之成年男性友人，而該綽號「阿吉」
    之成年男子臨走之際，疏將所有之第二級毒品安非他命一包
    （淨重０‧三七九四公克，驗餘淨重０‧三三七六公克）及
    注射針筒一支遺留在該處，因該綽號「阿吉」之成年男子以
    電話要求為之送至臺北市○○○路與錦州街口返還，竟又與
    蔡小芬基於共同持有第二級毒品安非他命之犯意聯絡，共同
    保管持有該第二級毒品安非他命一包（淨重０‧三七九四公
    克，驗餘淨重０‧三三七六公克）及注射針筒一支，將之藏
    放在蔡小芬身上後，一同出發前往上開約定之交岔路口，而
    於同日晚上十時三十分許，在上開交岔路口處，因見警閃避
    形跡可疑，經警予以盤檢後，當場在蔡小芬身上起獲其等為
    該姓名、年籍均不詳，綽號「阿吉」之成年男子保管持有之
    第二級毒品安非他命一包（淨重０‧三七九四公克，驗餘淨
    重０‧三三七六公克）及注射針筒一支，並經警對之採尿送
    驗後呈安非他命類陽性反應，而查知上情。
二、案經臺北市政府警察局中山分局報請臺灣臺北地方法院檢察
    署檢察官偵查起訴。
    理    由
一、訊據被告甲○○對於上開犯罪事實坦承不諱，核與證人蔡小
    芬於偵查中所證述：「（提示扣押物品目錄表，是否是你的
    ？）是在我身上找到，但是阿吉的，我與于（指被告甲○○
    ）昨晚七點在木柵路三段的泡沫紅茶店聊天，碰到于以前男
    友的朋友阿吉，聊一下天阿吉就走了，後來我們發現阿吉忘
    了帶走一個小包包，接著阿吉打電話給于說他無法掉頭要于
    把東西帶到林森北路與錦州街口，因于不敢把東西放在她身
    上，她就把警在我身上扣到東西拿給我，約當晚十點半被警
    抓到。」之情節相符（核退卷第九頁、第十頁），經將被告
    於上開時、地為警查獲後，在臺北市政府警察局保安警察大
    隊第三中隊內，經警對其所採得之尿液送交鑑驗結果，確呈
    安非他命類陽性反應，此有臺灣檢驗科技股份有限公司濫用
    藥物檢驗報告、結文、臺北市政府警察局偵辦毒品案件尿液
    檢體委驗單（偵查卷第六頁至第九頁），且經將被告於上開
    時、地為警查獲時，所扣得之結晶物一包送交鑑驗結果，扣
    案之結晶物一包含有二級毒品安非他命成分（淨重０‧三七
    九四公克，驗餘淨重０‧三三七六公克），亦有憲兵司令部
    刑事鑑識中心鑑驗通知書一份在卷可稽（偵查卷第六四頁）
    ，此外，並有查獲照片一張附卷足憑，據此，堪認被告上開
    自白與事實相符。
二、被告曾有竊盜、違反動產擔保交易法及毒品危害防制條例等
    前科，其中於民國九十二年間，因違反毒品危害防制條例案
    件，經本院於九十二年十二月五日以九十二年度毒聲字第二
    ０五一號裁定送觀察、勒戒，因認有繼續施用毒品傾向出所
    ，復經本院於九十三年九月二日以九十三年度毒聲字第六五
    二號裁定令入戒治處所施以強制戒治，同年十月六日起入臺
    灣桃園女子監獄附設戒治處所施以強制戒治，於九十四年五
    月二十四日戒治期滿，並經臺灣臺北地方法院檢察署檢察官
    於九十四年六月九日以九十四年度戒毒偵字第九０、九一、
    九二號為不起訴處分確定在案，有臺灣高等法院被告前案紀
    錄表一份附卷可徵。是以，被告係在其上開違反毒品危害防
    制條例案件之觀察、勒戒及強制戒治執行完畢後，五年內再
    犯上開施用第二級毒品之罪甚明。從而，本件事證明確，被
    告上開犯行，洵堪認定，應予依法論處。
三、按被告行為後，刑法部分條文業於九十四年一月七日修正，
    九十四年二月二日公布，九十五年七月一日施行，現行刑法
    第二條第一項規定：「行為後法律有變更者，適用行為時之
    法律。但行為後之法律有利於行為人者，適用最有利於行為
    人之法律。」，上開規定乃與刑法第一條罪刑法定主義契合
    ，而貫徹法律禁止溯及既往原則，係規範行為後法律變更所
    生新舊法律比較適用之準據法，是刑法第二條本身雖經修正
    ，但刑法第二條既屬適用法律之準據法，本身尚無比較新舊
    法之問題，應一律適用裁判時之現行刑法第二條規定以決定
    適用之刑罰法律，先予敘明。而本次刑法修正之比較新舊法
    ，應就罪刑有關之共犯、未遂犯、想像競合犯、牽連犯、連
    續犯、結合犯，以及累犯加重、自首減輕暨其他法定加減原
    因（如身分加減）與加減例等一切情形，綜其全部罪刑之結
    果而為比較（最高法院九十五年五月二十三日九十五年度第
    八次刑庭會議決議參照）。茲查：
  (一)刑法第二十八條共犯之規定，於修正前之規定為：「二人以
    上共同實施犯罪之行為者，皆為正犯」，修正施行後之規定
    則為：「二人以上共同實行犯罪之行為者，皆為正犯」，本
    條之修正理由係為排除陰謀共同正犯、預備共同正犯於本條
    所規定之正犯之外。本案被告與證人許淑平就上開犯行間，
    係共同實行犯罪行為之共同正犯，適用修正施行前之刑法第
    二十八條規定論擬，並無不利於被告。
  (二)修正前刑法第四十一條第一項前段規定：「犯最重本刑為五
    年以下有期徒刑以下之刑之罪，而受六個月以下有期徒刑或
    拘役之宣告，因身體、教育、職業、家庭之關係或其他正當
    事由，執行顯有困難者，得以一元以上三元以下折算一日，
    易科罰金。」，該時易科罰金之折算標準，依修正前罰金罰
    鍰提高標準條例第二條前段（現已刪除）之規定，係就其原
    定數額提高為一百倍折算一日，亦即被告行為時之易科罰金
    折算標準，應以銀元一百元至三百元折算一日，經折算為新
    臺幣後，應以新臺幣三百元至九百元折算為一日。惟九十五
    年七月一日修正公布施行之刑法第四十一條第一項前段則規
    定：「犯最重本刑為五年以下有期徒刑以下之刑之罪，而受
    六個月以下有期徒刑或拘役之宣告者，得以新臺幣一千元、
    二千元或三千元折算一日，易科罰金。」，比較修正前後之
    易科罰金折算標準，以九十五年七月一日修正公布施行前之
    規定，較有利於受刑人，自應依刑法第二條第一項前段，適
    用修正前刑法第四十一條第一項前段規定，定其折算標準。
  (三)修正前刑法第五十一條第五款規定：「數罪併罰，分別宣告
    其罪之刑，依左列各款定其應執行者：‧‧‧宣告多數有期
    徒刑者，於各刑中之最長期以上，各刑合併之刑期以下，定
    其刑期。但不得逾二十年。」，修正後刑法第五十一條第五
    款規定：「數罪併罰，分別宣告其罪之刑，依下列各款定其
    應執行者‧‧‧五、宣告多數有期徒刑者，於各刑中之最長
    期以上，各刑合併之刑期以下，定其刑期。但不得逾三十年
    。」，比較修正前、後刑法第五十一條第五款規定，修正後
    刑法第五十一條第五款規定並未較有利於行為人，依刑法第
    二條第一項前段規定，應依修正前刑法第五十一條第五款規
    定，定其應執行之刑。
四、核被告所為，係犯毒品危害防制條例第十條第一項之施用第
    一級毒品罪、第十一條第二項之持有第二級毒品罪。被告持
    有第一級毒品進而施用，其持有第一級毒品之低度行為，應
    為其施用第一級毒品之高度行為所吸收，不另論罪。被告與
    證人蔡小芬就上開持有第二級毒品之犯行間，有犯意聯絡及
    行為分擔，應修正前刑法第二十八條規定，均為共同正犯。
    其所犯上開二罪間，犯意個別，行為互異，應予分論併罰。
    爰審酌被告前因施用毒品案件經觀察、勒戒及強制戒治執行
    完畢，並經臺灣臺北地方法院檢察署檢察官為不起訴處分後
    ，仍不知戒除，又於上開時、地施用第一級毒品海洛因，為
    姓名、年籍均不詳，綽號「阿吉」之成年男子保管持有之第
    二級毒品安非他命一包（淨重０‧三七九四公克，驗餘淨重
    ０‧三三七六公克）重量非鉅，且施用為自戕行為、所生危
    害及坦承犯行之態度等一切情狀，量處如主文所示之刑，並
    均依修正前刑法第四十一條第一項前段規定，諭知易科罰金
    之折算標準，且依修正前刑法第五十一條第五款規定，定其
    應執行之刑，復依修正前刑法第四十一條第一項前段規定，
    諭知易科罰金之折算標準。至扣案之第二級毒品安非他命一
    包（淨重０‧三七九四公克，驗餘淨重０‧三三七六公克）
    ，係屬查獲之毒品，應依毒品危害防制條例第十八條第一項
    前段規定，諭知沒收銷燬之。至扣案之注射針筒一支，則非
    違禁物，亦非被告所有供或預備供本上開犯罪所用之物，本
    院自無從併予宣告沒收，附此敘明。
五、按被告所犯為死刑、無期徒刑、最輕本刑三年以上有期徒刑
    之罪或高等法院管轄第一審案件以外之罪，並經被告於準備
    程序就被訴事實為有罪之陳述，經告知簡式審判程序之旨，
    並聽取被告及檢察官之意見後，經本院合議庭依刑事訴訟法
    第二百七十三條之一規定，裁定由受命法官獨任進行簡式審
    判程序審理，併予敘明。
據上論斷，應依刑事訴訟法第二百七十三條之一第一項、第二百
九十九條第一項前段，毒品危害防制條例第十條第一項、第十一
條第二項、第十八條第一項前段，刑法第二條第一項前段、第十
一條前段、修正前刑法第二十八條、第四十一條第一項前段、第
五十一條第五款，修正前罰金罰鍰提高標準條例第二條，現行法
規所定貨幣單位折算新臺幣條例第二條，判決如主文。
本案經檢察官郭昭吟到庭執行職務。
中    華    民    國    95    年    8     月    31    日
                        臺灣臺北地方法院刑事第十五庭
                            法  官  吳麗英
以上正本證明與原本無異
如不服本判決應於送達後10日內向本院提出上訴狀
                                  書記官  田華仁
中    華    民    國    95    年    8     月    31    日
附錄本案論罪科刑法條：
毒品危害防制條例第十條：施用第一級毒品者，處六月以上五年
                        以下有期徒刑。
                        施用第二級毒品者，處三年以下有期
                        徒刑。
毒品危害防制條例第十一條：持有第一級毒品者，處三年以下有
                          期徒刑、拘役或新臺幣五萬元以下
                          罰金。
                          持有第二級毒品者，處二年以下有
                          期徒刑、拘役或新臺幣三萬元以下
                          罰金。
                          持有專供製造或施用第一、二級毒
                          品之器具者，處一年以下有期徒刑
                          、拘役或新臺幣一萬元以下罰金。
                          持有毒品達一定數量者，加重其刑
                          至二分之一，其標準由行政院定之。


司法院資訊處製作；財團法人民間司法改革基金會備份。
